---
title: "Página de Teste dentro do Blog"
author: "William Barbosa"
date: "17/01/2020"
tags:
  - teste
  - R
  - dplyr
archives: '2020'
output: html_document
---

```{r setup, include=FALSE}
knitr::opts_chunk$set(echo = TRUE)
```

```{css,echo=FALSE}
.badCode {
background-color: red;
}
```

```{css, echo = FALSE}
.bordepre{
  border: solid;
  border-style:solid;
  border-width: thin;
  border-color: #A8A8A8;
  font-size: 15px;
  padding: 2mm;
  color: black;
  font-weight: normal;
  background-color:#F5F5F5;
    width: 750px;
}
```

```{css, echo = FALSE}
.bordered1 {
  border: solid;
  border-style:solid;
  border-width: thin;
  border-color: #A8A8A8;
  color: black;
  background-color:#F5F5F5;
  padding: 2mm;
  font-size: 14px;
  width: 750px;
  
}
```


## Nova Página

Esse é apenas um exemplo de como criar uma página dentro do blog. Ele é um arquivo simples de ".Rmd" que deve ser salvo na pasta "content". Essa é uma página, é diferente de uma postagem.Esse é apenas um exemplo de como criar uma página dentro do blog. Ele é um arquivo simples de ".Rmd" que deve ser salvo na pasta "content". Essa é uma página, é diferente de uma postagem.Esse é apenas um exemplo de como criar uma página dentro do blog. Ele é um arquivo simples de ".Rmd" que deve ser salvo na pasta "content". Essa é uma página, é diferente de uma postagem.

Todos os chunk's abaixo foram formatados (bordas em cinza e o background) utilizando a linguagem **css**.

Esse é um exemplo de uma estatística descritiva:
```{r, class.output = ".bordered1", class.source=".bordepre",echo=TRUE}
summary(mtcars[,1])
```

Aqui será o resultado de uma regresão

```{r, class.output = ".bordered1", class.source=".bordepre",echo=TRUE}
summary(lm(data = mtcars, mtcars[, 1] ~ mtcars[, 2]+mtcars[, 3]))
```

